臺灣桃園地方法院交通事件裁定　　100年度交聲字第975號
原處分機關　交通部公路總局新竹區監理所桃園監理站
異　議　人
即受處分人　柯振良
上列異議人即受處分人因違反道路交通管理處罰條例案件，對於
交通部公路總局新竹區監理所桃園監理站於民國100 年11月30日
以桃監裁字第裁52-DB0000000號違反道路交通管理事件裁決書所
為之處分，聲明異議，本院裁定如下：
    主  文
原處分撤銷。
柯振良不罰。
    理  由
一、原處分意旨略以：異議人柯振良駕駛5319-XS 號自用小客車
    ，於99年12月11日晚間9 時30分許，在桃園市○○路與三民
    路口時，因未注意路況而擦撞由北向南行駛左轉復興路之彭
    順蘭所騎乘車牌號碼HRI-485 號重型機車，致彭順蘭倒地而
    受傷，詎異議人於知悉肇事後，竟停車未加以救護，亦未報
    警，即逕自駕駛前開自用小客車逃逸，為桃園縣政府警察局
    桃園分局警員於同日填掣桃警局交字第DB0000000 號舉發違
    反道路交通管理事件通知單（下稱舉發單）舉發，又本案雖
    另涉及刑法第185 條之4 肇事逃逸部分，業經臺灣桃園地方
    法院檢察署檢察官於100 年度偵字第10465 號為不起訴處分
    確定，然處分機關係依據舉發機關移送之舉發資料及證據調
    查後，認定受處分人確有本件違規情事，而予裁決處罰，亦
    屬合法正當。況道路交通事件與刑事事件本質上即有不同，
    受理聲明異議事件之法院在道路交通事件之救濟途徑中，係
    屬事後審查原處分有無違法不當之救濟審級，而非直接舉發
    、裁決處罰之機關，此觀諸道路交通管理處罰條例第8 條、
    第87條之規定即明。此外，道路交通管理處罰條例有關駕車
    肇事逃逸之處罰規定，其目的既然在維護交通安全，加強救
    護，減少被害人之死傷，並促使駕駛人肇事後能對被害人即
    時救護；則汽車駕駛人駕車肇事後，依該規定即有「停留現
    場」及「照顧救護受傷之被害人」等義務，且該項義務於行
    為人駕車肇事致他人受傷當時即已存在，尚不因當事人肇事
    時之心理狀況不同而有所差異。是該車輛駕駛人尚難僅以心
    中害怕、慌張等情事，即可離開現場。爰此，監理機關以前
    開違規事實及前揭規定，仍認其有前揭違規行為，乃依道路
    交通管理處罰條例第62條第4 項，裁處異議人罰鍰新臺幣（
    下同）6,000 元並吊銷駕駛執照，1 年內不得考領駕駛執照
    等語。
二、聲明異議意旨略以：本件肇事致人受傷而逃逸一案，經臺灣
    桃園地方法院檢察署偵查終結，並予以不起訴處分確定，有
    該檢察署100 年度偵字第10465 號不起訴處分在卷可明，為
    此聲明異議，請求撤銷原處分等語。
三、按認定犯罪事實所憑之證據，雖不以直接證據為限，間接證
    據亦包括在內。然而無論直接證據或間接證據，其得為訴訟
    上之證明者，須於通常一般之人均不致有所懷疑，而得確信
    其為真實之程度者，始得據為有罪之認定。倘其證明尚未達
    此一程度，而有合理之懷疑存在，而無從使事實審法院得有
    罪之確信時，即應由法院為諭知異議人無罪之判決（最高法
    院76年台上字第4986號判例參照）。又法院受理交通事件，
    準用刑事訴訟法之規定，道路交通管理處罰條例第89條前段
    定有明文，是以法院審理行為人違反道路交通管理處罰條例
    案件時，當有其適用。從而法院於審理行為人違反道路交通
    管理處罰條例案件，如就原處分機關所認定之行為人違規事
    實仍有合理之懷疑，而無法確信行為人確有該當於道路交通
    管理處罰條例各該處罰條文之構成要件事實時，此際即應依
    訴訟法上之待證事實「倘有懷疑，則從異議人之利益作解釋
    」之證據法則，作為受處分人有利之認定。次按汽車駕駛人
    駕駛汽車肇事致人受傷而逃逸者，吊銷其駕駛執照；汽車駕
    駛人，曾依本條例其他各條規定吊銷駕駛執照者，1 年內不
    得考領駕駛執照。道路交通管理處罰條例第62條第4 項固定
    有明文。惟須有該違規行為人對於其肇事之行為有認識，且
    明知其肇事已致人受傷，仍故意不為處置而離去，亦即乃以
    駕駛人具備「知悉」駕車肇事致人受傷而逃逸之主觀要件，
    始足成立，倘駕駛人根本未查覺肇事，自不能以該規定論處
    ，合先敘明。
四、經查：
（一）異議人於民國99年12月11日晚間9 時30分許，駕駛車牌號
      碼5319-XS 號自用小客車，沿桃園縣桃園市○○路由南往
      北方向行駛，途經該路段與復興路口時，因未注意路況而
      擦撞由北向南行駛左轉復興路之彭順蘭所騎乘車牌號碼
      HRI-485 號重型機車，致彭順蘭倒地而受傷，詎異議人於
      肇事後，竟未停車加以救護，亦未報警，即逕自駕駛前開
      自用小客車離去等情，異議人供承係其駕駛上揭車輛行經
      該處等語，桃園縣政府警察局桃園分局警員即於同日舉發
      異議人有「汽車駕駛人駕駛汽車肇事致人受傷而逃逸」之
      違規行為乙節，有舉發通知單、裁決書在卷可憑，復為異
      議人所不爭執，並經本院調閱臺灣桃園地方法院檢察署
      100 年度偵字第10465 號偵查卷宗核閱無誤，堪信屬實。
（二）異議人因上開車禍案件，經警方以異議人涉犯刑事肇事逃
      逸罪嫌移送臺灣桃園地方法院檢察署檢察官偵查，異議人
      於警詢、偵查中供稱：「伊當時雖感覺與機車後方發生擦
      撞，不確定對方是否倒下，伊往前行並過了該路口，停在
      陸橋上，看後照鏡確認後方狀況，但是沒有看到被害人，
      因當時是輕微擦撞，所以就認為應該沒事，且伊之自用小
      客車並未有嚴重損傷，伊並無肇事逃逸之故意等語」參以
      證人彭順蘭於同署檢察官偵查中證稱：「伊轉彎時並未看
      到異議人所駕駛之自用小客車，伊倒地後才意識到自己被
      撞，伊自行起身並把機車牽到對面路邊休息，伊並未打算
      報警，是路人報警的，伊也不知機車被撞到何處等語」；
      則異議人辯稱案發後並未看見被害人在現場而誤認為無人
      受傷等情，尚屬有據。而異議人所駕駛之車輛右前側車身
      與被害人機車正後方發生擦撞撞一節，亦有現場監視錄影
      及翻拍畫面可佐；且異議人之車輛並未嚴重受損，此觀之
      卷附照片中異議人之車身右前側僅有不明顯之小擦痕自明
      ，足見異議人擦撞到被害人車輛應屬輕微。從而，異議人
      因被害人已離開現場，且擦撞程度輕微，誤以為無人受傷
      而離去，尚與常情無違。異議人自有不知車禍發生之可能
      ，其主觀上自未有任何肇事逃逸之犯意存在，又查無其他
      積極事證足供認定，依事證有疑應為利於被告認定之原則
      ，本件難認定異議人確有該當於道路交通管理處罰條例第
      62條第4 項之構成要件事實。
（三）再者，本件交通事故所涉肇事逃逸罪嫌部分，業經臺灣桃
      園地方法院檢察署檢察官以前揭事證，難認異議人有何肇
      事逃逸之主觀犯意，復查無其他積極證據足認異議人有肇
      事逃逸犯行，而以100 年度偵字第10465 號為不起訴處分
      確定，有該不起訴處分書乙份附卷可佐，益徵異議意旨所
      辯並非無據。
五、綜上所述，本件異議人是否有「汽車駕駛人駕駛汽車肇事致
    人受傷而逃逸」之交通違規行為，容有疑義，原處分機關不
    察，遽對異議人為前開裁決，即難認為允當，應認異議人之
    異議為有理由，由本院將原處分撤銷，改諭知異議人不罰，
    以資適法。
六、依道路交通管理處罰條例第87條第2 項、道路交通事件處理
    辦法第19條前段，裁定如主文。
中    華    民    國    100     年    12    月   15   日
                  交通法庭  法  官  張少威
以上正本證明與原本無異。
如不服本裁定，應於送達後5 日內，向本院提出抗告狀。
                            書記官  林瑞芬
中    華    民    國   100    年    12    月    22    日